臺灣桃園地方法院刑事判決　　　　　　　　　　　　　　九十年度訴字第三七六號
　　公　訴　人　臺灣桃園地方法院檢察署檢察官
　　被　　　告　戊○○
右列被告因偽造文書案件，經檢察官聲請簡易判決處刑（八十九年度偵字第一八四四
二號），本院改以通常程序審理，判決如左：
    主      文
戊○○連續行使偽造私文書，足以生損害於他人，處有期徒刑陸月，如易科罰金，以
參佰元折算壹日。緩刑參年。
偽造如附表所示支票背面之「國榮印刷股份有限公司」、「松暉橡膠有限公司」印文
柒枚均沒收。
    事      實
一、戊○○係設於桃園縣桃園市○○街二三五巷一九號之品昇印刷實業股份有限公司
    下稱品昇公司）有負責人，與國榮印刷股份有限公司（下稱國榮公司）、松暉橡
    膠有限公司（下簡稱松暉公司）有商業上之往來，因公司受客戶拖累，倒債新台
    幣（下同）一、二千萬元，致財務發生周轉不靈，為順利向如附表所示之銀行辦
    理票貼現款及償還附表所示公司購買物品之分期付款價金，明知未經國榮公司、
    松暉公司之同意，竟基於意圖為自己不法所有及行使偽造私文書之犯意，擅自冒
    用國榮公司、松暉公司之名義，於八十九年六月間某日，先至桃園縣中山路某刻
    印店，委託不知情之刻印店接續偽刻國榮公司、松暉公司之印章，旋於附表所示
    之時間，先於前揭公司內，持上開偽造之國榮公司、松暉公司印章，蓋於如附表
    所示之第三人湯幸嬌、羅志龍所簽發之支票背面，以示國榮公司、松暉公司於其
    上背書之旨，旋即持向附表所示之銀行辦理票貼借款及償還附表所示公司購買物
    品之分期付款價金，使附表編號一至六之銀行因之陷於錯誤，如數支付票面金額
    八成之現款，足以生損害於國榮公司、松暉公司及附表所示之銀行、公司。嗣戊
    ○○在有權偵查機關發覺其上開犯罪前，向臺灣桃園地方法院檢察署自首其犯罪
    ，並願接受裁判。
二、案經戊○○自首暨臺灣桃園地方法院檢察署檢察官偵查後聲請簡易處刑，本院改
    依通常程序審判。
    理      由
一、右揭事實，業據被告戊○○迭於檢察官偵訊及本院審理時坦承不諱，並經證人即
    國榮公司之負責人吳俊賢、松暉公司之負責人范金子之妻黃鳳嬌於偵查中、及證
    人丙○○、乙○○、丁○○、甲○○於本院審理中證述屬實，此外，並有國榮、
    松暉公司之真正公司章印文二紙、華南銀行票據明細表影本二紙、萬通銀行票據
    明細表影本四紙、支票影本七紙、票據交換所退票理由單五紙、中租和股份有
    限公司買賣契約書影本一紙附卷可稽。本件事證明確，被告犯行堪以認定。
二、核被告所為，係犯如附表所示之刑法第二百十六條、第二百十條行使偽造私文書
    罪及同法第三百三十九條第一項之詐欺取財罪。被告利用不知情之刻印店接續偽
    刻「國榮公司」、「松暉公司」名義之印章各乙枚（係間接正犯），為其偽造背
    書私文書之預備行為，其偽刻「國榮公司」、「松暉公司」名義印章後，蓋於前
    開支票背面以示國榮公司、松暉公司背書之旨，該偽造印文之行為，屬偽造背書
    私文書之部分行為，被告偽造背書私文書後親自行使，其偽造之低度行為，應為
    行使之高度行為所吸收，均不另論罪（只論以行使偽造私文書罪，最高法院三十
    二年上字第三二三二號判例意旨參照）；是公訴意旨認被告所為並犯刑法第二百
    十七條第一項之罪嫌，容有誤解。其先後數次行使偽造私文書罪、詐欺犯行，時
    間緊接，所犯構成要件相同，顯基於概括犯意為之，為連續犯，應各論以一罪，
    並均依法加重其刑。其所犯上開二罪間，有方法結果之牽連關係，應依刑法第五
    十五條之規定從一重之行使偽造私文書罪處斷。公訴人雖未就被告所犯詐欺罪之
    部分犯行起訴，然本院認與起訴之行使偽造私文書罪部分有牽連犯之關係，屬裁
    判上之一罪，故本院自得併予審理，併此敘明。被告在犯罪後，犯罪被發覺前，
    即向臺灣桃園地方法院檢察署檢察官自首其犯行，已有該署申告案件受理單一紙
    附卷可稽，應依刑法第六十二條前段之規定減輕其刑，並先加後減之。爰審酌被
    告之素行、犯罪之動機、目的、手段、被害人所受之損害及其於犯罪後坦承犯行
    ，態度良好等一切情狀，量處如主文所示之刑。按行為後法律有變更者，適用裁
    判時之法律，但裁判前之法律有利於行為人者，適用最有利於行為人之法律，刑
    法第二條第一項定有明文。刑法第四十一條於本件被告犯罪後修正，並於九十年
    一月十二日生效，茲比較新舊刑法第四十一條，以修正後之刑法第四十一條較有
    利於被告，故依前揭說明，應適用裁判時之法律即修正後之刑法第四十一條，本
    院自應就前揭宣告之刑諭知易科罰金之折算標準。末查，被告前未曾受有期徒刑
    以上刑之宣告，有臺灣桃園地方法院檢察署被告刑案資料查註紀錄表在卷可按，
    其因受倒債牽累（此有本院支付命令一紙附卷），為求周轉，一時失慮誤觸法網
    ，且有高齡父母及妻兒子女共八人尚待扶養（有戶口名簿一紙附卷可稽），又能
    坦承犯行，知所悔悟，其經此刑之宣告後，當益知謹慎，信無再犯之虞，本院因
    認其刑之宣告以暫不執行為適當，爰併宣告緩刑三年，以啟自新。
三、附表所示支票背面之背書印文七枚，均應依刑法第二百十九條之規定，併予宣告
    沒收。另被告偽造「國榮公司」、「松暉公司」名義之印章各乙枚，並未扣案，
    且被告亦供承業已滅失，爰不再諭知沒收。
四、本件原經檢察官聲請以簡易判決處刑，經本院桃園簡易庭受理後，認有刑事訴訟
    法第四百五十一條之一第四項第一款之情形，改依通常程序審理，附此敘明。
據上論斷，應依刑事訴訟法第四百五十二條、第二百九十九條第一項前段，刑法第二
條第一項前段、第五十六條、第二百十六條、第二百十條、第三百三十九條第一項、
第五十五條、第六十二條前段、第七十四條第一款、第二百十九條、修正後之刑法第
四十一條第一項前段，罰金罰鍰提高標準條例第一條前段、第二條，判決如主文。
本案經檢察官郭靜文到庭執行職務
中      華      民     國    九十一    年      五      月      六      日
                                      臺灣桃園地方法院刑事第二庭
                                          法  官  曾 正 耀
右正本證明與原本無異。
如不服本判決，應於判決送達後十日內向本院提出上訴狀( 應附繕本 )，上訴於
臺灣高等法院。
                                          書記官  文  巧  雲
中        華        民        國   九十一   年     五     月      六    日
附錄本案論罪科刑法條：
刑法第二百十條
偽造、變造私文書，足以生損害於公眾或他人者，處五年以下有期徒刑。
刑法第二百十六條
行使第二百十條至第二百十五條之文書者，依偽造、變造文書或登載不實事項或使登
載不實事項之規定處斷。
刑法第三百三十九條：
意圖為自己或第三人不法之所有，以詐術使人將本人或第三人之物交付者，處五年以
下有期徒刑、拘役或科或併科一千元（已提高十倍為一萬元）以下罰金。
以前項方法得財產上不法之利益或使第三人得之者，亦同。
前二項之未遂犯罰之。
 附表：
┌───┬────────┬─────────────┬─────┬─────┐
│編號、│地         點   │   犯    罪    方    法   │ 偽造印文 │  所犯法條│
│時間  │                │                          │          │          │
├───┼────────┼─────────────┼─────┼─────┤
│(1)    │萬通商業銀行股份│於住處持偽造之「國榮印刷股│「國榮印刷│刑法第二百│
│八十九│有限公司（下稱萬│份有限公司」印章，蓋於第三│股份有限公│十六條、第│
│年六月│通銀行）桃園分行│人湯幸嬌所簽發，付款銀行匯│司」印文一│二百十條之│
│間某日│                │通商業銀行股份有限公司（下│枚。      │行使偽造私│
│      │                │稱匯通銀行）高雄分行，支票│          │文書、第三│
│      │                │號碼ＡＶ0000000號、│          │百三十九條│
│      │                │到期日八十九年十月十五日、│          │第一項之詐│
│      │                │金額五八七六六０元之支票背│          │欺取財罪。│
│      │                │書欄內，偽造私文書後，持向│          │          │
│      │                │萬通銀行桃園分行辦理票貼借│          │      │
│      │                │款。                      │          │          │
├───┼────────┼─────────────┼─────┼─────┤
│(2)    │華南銀行桃園分行│於住處持偽造之「國榮印刷股│「國榮印刷│刑法第二百│
│八十九│                │份有限公司」印章，蓋於第三│股份有限公│十六條、第│
│年六月│                │人湯幸嬌所簽發，付款銀行匯│司」印文一│二百十條之│
│二十六│                │通銀行高雄分行，支票號碼Ａ│枚。      │行使偽造私│
│日    │                │Ｖ0000000號、到期日│          │文書、第三│
│      │                │八十九年十月十七日、金額三│          │百三十九條│
│      │                │八九七六０元之支票背書欄內│          │第一項之詐│
│      │                │，偽造私文書後，持向華南商│          │欺取財罪。│
│      │                │業銀行股份有限公司（下稱華│          │          │
│      │                │南銀行）桃園分行辦理票貼借│          │          │
│      │                │款。                      │          │          │
├───┼────────┼─────────────┼─────┼─────┤
│(3)    │萬通銀行桃園分行│於住處持偽造之「國榮印刷股│「國榮印刷│刑法第二百│
│八十九│                │份有限公司」印章，蓋於第三│股份有限公│十六條、第│
│年六、│                │人湯幸嬌所簽發，付款銀行匯│司」印文一│二百十條之│
│七月間│                │通銀行高雄分行，支票號碼Ａ│枚。      │行使偽造私│
│某日  │                │Ｖ0000000號、到期日│          │文書、第三│
│      │                │八十九年十二月七日、金額四│          │百三十九條│
│      │                │九一四六０元之支票背書欄內│          │第一項之詐│
│      │                │，偽造私文書後，持向萬通銀│          │欺取財罪。│
│      │                │行桃園分行辦理票貼借款。  │          │          │
├───┼────────┼─────────────┼─────┼─────┤
│(4)    │萬通銀行桃園分行│於住處持偽造之「松暉橡膠有│「松暉橡膠│刑法第二百│
│八十九│                │限公司」印章，蓋於第三人羅│有限公司」│十六條、第│
│年六、│                │志龍所簽發，付款銀行華南銀│印文一枚。│二百十條之│
│七月間│                │行桃園分行，支票號碼ＦＢ０│          │行使偽造私│
│某日  │                │一六六五七九號、到期日八十│          │文書、第三│
│      │                │九年十月二十五日、金額三二│          │百三十九條│
│      │                │一五００元之支票背書欄內，│          │第一項之詐│
│      │                │偽造私文書後，持向萬通銀行│          │欺取財罪。│
│      │                │桃園分行辦理票貼借款。    │          │          │
├───┼────────┼─────────────┼─────┼─────┤
│(5)    │華南銀行桃園分行│於住處持偽造之「松暉橡膠有│「松暉橡膠│刑法第二百│
│八十九│                │限公司」印章，蓋於第三人羅│有限公司」│十六條、第│
│年七月│                │志龍所簽發，付款銀行華南銀│印文一枚。│二百十條之│
│二十四│                │行桃園分行，支票號碼ＦＢ０│          │行使偽造私│
│日    │                │一六六五九一號、到期日八十│          │文書、第三│
│      │                │九年十一月十日、金額三七六│          │百三十九條│
│      │                │七００元之支票背書欄內，偽│          │第一項之詐│
│      │                │造私文書後，持向華南銀行桃│          │欺取財罪。│
│      │                │園分行辦理票貼借款。      │          │          │
├───┼────────┼─────────────┼─────┼─────┤
│(6)    │萬通銀行桃園分行│於住處持偽造之「松暉橡膠有│「松暉橡膠│刑法第二百│
│八十九│                │限公司」印章，蓋於第三人羅│有限公司」│十六條、第│
│年七月│                │志龍所簽發，付款銀行華南銀│印文一枚。│二百十條之│
│間某日│                │行桃園分行，支票號碼ＦＢ０│          │行使偽造私│
│      │                │一六六五九二號、到期日八十│          │文書、第三│
│      │                │九年十一月二十日、金額四三│          │百三十九條│
│      │                │八六００元之支票背書欄內，│          │第一項之詐│
│      │                │偽造私文書後，持向萬通銀行│          │欺取財罪。│
│      │                │桃園分行辦理票貼借款。    │          │          │
├───┼────────┼─────────────┼─────┼─────┤
│(7)    │中租和股份有限│於住處持偽造之「松暉橡膠有│「松暉橡膠│刑法第二百│
│八十九│公司（下稱中租公│限公司」印章，蓋於第三人羅│有限公司」│十六條、第│
│年七月│司）            │志龍所簽發，付款銀行華南銀│印文一枚。│二百十條之│
│間某日│                │行桃園分行，支票號碼ＦＢ０│          │行使偽造私│
│      │                │一六六五九三號、到期日八十│          │文書罪。  │
│      │                │九年十一月二十五日、金額五│          │          │
│      │                │二八二００元之支票背書欄內│          │          │
│      │                │偽造私文書後，持向中租公司│          │          │
│      ││支付於八十八年七月二十二日│          │          │
│      │                │所訂定買賣契約之分期付款價│          │          │
│      │                │金。                      │          │          │
└───┴────────┴─────────────┴─────┴─────┘
